【裁判字號】    90,簡上,8
【裁判日期】    900711
【裁判案由】    損害賠償
【裁判全文】
臺灣雲林地方法院民事判決                                九十年度簡上字第八號
    上  訴  人  昕高工業有限公司
    法定代理人  乙○○
    訴訟代理人  丙○○
    被  上訴人  衛豐保全股份有限公司
                        設台北縣新店市○○路二三五巷十六弄六號八樓
    法定代理人  甲○○  住同右.
    訴訟代理人  劉韋成  住同右.
                侯俊揚  住同右.
                丁○○  住同右.
右當事人間請求損害賠償事件，上訴人對於中華民國八十九年十二月七日本院虎尾簡
易庭八十九年度虎簡字第八三號第一審判決提起上訴，本院判決如左：
    主  文
上訴駁回。
第二審訴訟費用由上訴人負擔。
    事  實
甲、上訴人方面：
一、聲明：
（一）原判決廢棄。
（二）被上訴人應給付上訴人新台幣四十八萬三千元，及自起訴狀繕本送達之翌日即
      民國（下同）八十九年五月十二日起至清償日止，按年息百分之五計算之利息
      。（上訴狀漏未載明）
二、陳述：除與原審判決書所載者相同茲予引用外，補稱：
（一）被上訴人提供給上訴人之安全系統設計圖，盜警（三）迴路為廠區正面鐵捲門
      而非後面窗戶，竊賊自廠區後方切割窗戶侵入，磁簧並未脫離，盜警（四）迴
      路未響，係啟動堆高機撞擊鐵捲門後，盜警（三）迴路才發報。
（二）上訴人住所與廠區相當接近，二至三分鐘即可到達，若第一扇窗戶遭破壞廠區
      內置物架傾斜時，盜警（五）迴路即發生警報，竊賊根本沒有時間再破壞第三
      扇窗戶而侵入廠區竊走堆高機。
（三）竊案發生後第二天，被上訴人即藉故保養主機，盜警（三）、（四）迴路可能
      遭更換，惟兩造自訂立保全服務契約書（下稱契約書）迄今，被上訴人只保養
      二次，且未簽名，故無法提出資料證明。
（四）被上訴人從未告知上訴人要開燈，錄影監視系統所攝得疑似竊賊手電筒燈光之
      影像照片，應是廠區○○○○○道路車輛經過之燈光。第五張影像照片確為警
      方到達廠區堆高機放置地點處理之情形。
三、證據：除援用原審之立證方法外，並提出照片七幀為證。
乙、被上訴人方面：
一、聲明：如主文所示。
二、陳述：除與原審判決書所載者相同茲予引用外，補稱：
（一）實際設定之保全系統，盜警（三）、（四）迴路，與兩造原契約書約定設計圖
      相反，被上訴人雖未告知上訴人此事，惟竊賊侵入地點確係盜警（三）迴路即
      廠區後面窗戶，絕非上訴人所指摘盜警（三）迴路係廠區正面鐵捲門，且於九
      十年五月一日鈞院至現場測試結果，盜警（三）迴路確為窗戶，上訴人主張被
      上訴人事後更換，應負舉證責任。
（二）且縱令盜警（三）或（四）迴路自始均未曾發報，亦與竊案之發生或損害之擴
      大無任何因果關係。
（三）對照被上訴人於原審提出之盜警顯示明細表，於八十九年二月十五日零時九分
      ，盜警（三）迴路發出警報，被上訴人立即報警，並通知上訴人到場，同日零
      時四十分警方到達，保全系統仍處於設定狀態，故盜警（一）、（二）迴路分
      別於同日零時四十二分、零時四十三分；鐵捲門之盜警（四）迴路於同日零時
      四十四分，均曾連續發出警報，顯示被上訴人所裝器材並未失靈。
（四）檢視遭破壞之窗戶，竊賊破壞第一扇窗戶時，僅先將裝設於窗戶外之鐵窗剪除
      ，因發現其內部遭阻擋，轉而破壞第三扇窗戶之鐵窗後進入並觸發盜警（三）
      迴路，是竊賊自始即未由第一扇窗戶侵入，僅破壞外部鐵窗，並未進入盜警（
      五）迴路之偵測範圍，且第一扇窗戶廠區內置物架為盜警（五）迴路偵測之死
      角範圍，故若置物架傾斜亦不會發生警報。當初並未告知上訴人盜警（五）迴
      路有死角問題，因單項器材無法涵蓋所有區域安全，所以設計多重防線，若要
      求單項器材涵蓋整個防護區域，將涉及成本上訴人是否能接受問題。
（五）上訴人所設置之錄影監視系統所攝得之影像照片時間，雖與實際竊案發生時間
      有所差異，惟自八十九年二月十五日零時九分盜警（三）迴路發報，迄同日零
      時四十四分警方及上訴人進入廠區查看，共計前後歷時三十五分鐘，比對影像
      照片一顯示時間為八十九年二月十四日零時四十一分十七秒，至照片五攝得時
      間為同日一時十六分十二秒，同為三十五分鐘，兩者時間相吻合，是被上訴人
      之監視錄影系統已於竊賊入侵時發揮功能，且被上訴人有告知上訴人使用監視
      錄影系統須開啟廠區燈光，上訴人自無理由據此主張被上訴人違反契約書所定
      義務。
三、證據：除援用原審之立證方法外，並提出盜警（五）迴路規格說明書一份為證。
丙、本院依職權囑託上博電子股份有限公司（下稱上博公司）鑑定。
    理  由
一、原審斟酌全辯論意旨及調查證據之結果，以上訴人主張被上訴人所裝設器材失靈
    ，及值班人員未履行契約書第六條所定報警、通知義務，爰依契約書第十條規定
    請求損害賠償之事實，固據其提出契約書、報案三聯單、統一發票、安全系統設
    計圖各一份；現場照片六幀為證，惟查：被上訴人所裝設之保全器材運作正常，
    業據證人丁○○結證屬實，復有被上訴人提出之盜警顯示明細表一份；監視系統
    影像照片五幀可證，且保全系統於八十九年二月十五日零時九分發生警訊時，被
    上訴人隨即通知上訴人之聯絡人丙○○、警方，再知會巡邏員沈文毅到場，沈文
    毅於同日零時十一分在斗六福懋公司巡查時接獲通知，行駛三十五公里，於同日
    零時四十八分至廠區，核其距離及車速，當無延誤之虞，認被上訴人所裝設之器
    材既未失靈，且其值班監控人員復已履行契約書第六條所定義務，而為上訴人敗
    訴之判決，核於法委無違誤。
二、上訴意旨另以：被上訴人提供上訴人之安全系統設計圖，盜警（三）迴路為廠區
    正面鐵門；後面窗戶則為盜警（四）迴路，竊賊係切割窗戶侵入，磁簧並未脫離
    ，故盜警（四）迴路未響，係於啟動堆高機撞擊鐵捲門後，盜警（三）迴路才發
    報，被上訴人於竊案發生後第二天，曾保養主機，盜警（三）、（四）迴路可能
    經更換，且盜警（五）迴路，在竊賊破壞第一扇窗戶，致廠區內置物架傾斜時亦
    未發出警報。另被上訴人從未告知上訴人要開燈，監視錄影系統所攝得疑似竊賊
    手電筒燈光之影像照片，應是廠區○○○○○道路車輛經過之燈光，原審未及斟
    酌，遽為上訴人敗訴之判決，自有未當等語。是本件爭執之要點為被上訴人所裝
    設之保全器材是否失靈？
三、按兩造訂立之契約書第十條本文規定：「標的物若發生竊盜事件，如因乙方（被
    上訴人）所裝器材失靈‧‧，乙方願依照甲方（上訴人）損失程度作適當之補償
    。」而在債務不履行，債務人所以應負損害賠償責任，係以有可歸責之事由存在
    為要件，故債權人苟證明債之關係存在，且因債務人不履行債務（給付不能、給
    付遲延或不完全給付）而受損害，即得請求債務人負債務不履行責任，如債務人
    抗辯損害之發生為不可歸責於債務人之事由所致，即應由其負舉證責任，如未能
    舉證證明，自不能免責。又各當事人就其所主張有利於己之事實，均應負舉證之
    責，故一方已有適當之證明者，相對人欲否認其主張，即不得不更舉反證，最高
    法院著有十九年度上字第二三四五號判例可參。另債權人依債務不履行請求賠償
    損害，必其所生損害與其原因事實之間有相當因果關係存在，最高法院亦著有五
    十二年度台上字第三八三七號判決足資參酌。所謂相當因果關係乃指「無此行為
    ，雖必不生此損害；有此行為，通常即足生此種損害者，是為有因果關係。無此
    行為，必不生此種損害；有此行為，通常亦不生此種損害者，即無因果關係。」
    是本件於被上訴人已舉證證明所設置之保全器材均運作正常時，上訴人除需舉反
    證以證明被上訴人所裝設器材失靈（即不完全給付）外，尚需證明該失靈與堆高
    機失竊所生損害，兩者間有相當因果關係存在，經查：
（一）本件盜警（三）迴路確係廠區後方窗戶，業據本院於九十年五月一日行鑑定程
      序時，當場測試屬實，有盜警顯示明細表一份附卷足憑，復經本院囑託上博公
      司鑑定，報告載明：盜警（三）迴路為廠區後方窗戶；盜警（四）迴路則係廠
      區鐵捲門，由於現場裝設之保全設備可獨立識別所有盜警迴路，故原安全系統
      設計圖與實際設定之保全設備盜警（三）、（四）迴路相反，並不影響保全系
      統功能之正常運作，且觸發警報時間亦不受影響等語，此亦有該公司鑑定報告
      一份在卷可參，是於八十九年二月十五日零時九分竊賊由第三扇窗戶侵入廠區
      時，盜警（三）迴路即發生警訊，應無疑義，且縱令盜警（三）、（四）迴路
      ，與原安全系統設計圖相反，依前述鑑定報告所載，其保全設備仍可正常運作
      ，亦無失靈之虞。
（二）又上訴人雖主張廠區內置物架有傾斜，盜警（五）迴路未發出警訊等語，惟其
      僅提出照片一幀為證（參原審卷宗第十八頁），該照片只能證明第一扇窗戶之
      鐵窗確遭竊賊破壞，至竊賊有無進而推動廠區內之置物架，並使其傾斜足以觸
      發盜警（五）迴路，上訴人就此有利於己之事實，並未舉證以實其說，究難遽
      此而為有利於上訴人之認定。
（三）再上訴人主張被上訴人未告知盜警（五）迴路有死角即無法偵測範圍及監視影
      像系統於夜間必需開燈之事實，業據被上訴人提出規格書一份在卷可稽，復為
      被上訴人自認未告知上訴人盜警（五）迴路有無法偵測範圍，而被上訴人雖提
      出開通書一份（參原審卷宗第八十七頁），抗辯業已告知上訴人需開燈，然審
      核該開通書內容，並未載有任何需開啟照明設備之文句，自難以此認被上訴人
      有履行上開告知義務，是上訴人主張此部分之事實堪信為真實。惟上訴人就廠
      區內置物架確已傾斜之事實，未能舉證證明，業如前述，復據被上訴人提出之
      影像照片五幀（見原審卷宗第五十四頁至第五十八頁），該攝得影像時間，核
      與八十九年二月十五日零時九分盜警（三）迴路發報，迄同日零時四十四分警
      方及上訴人進入廠區查看，共計歷時三十五分鐘相符合，是被上訴人之監視錄
      影系統於竊賊入侵時已正常發揮功能，且縱然被上訴人履行上述開燈之告知義
      務，亦僅能拍攝竊賊影像，留供日後追查之參考，並無法阻止當時竊賊之竊盜
      行為，是被上訴人雖有違反前開二項附隨義務（即通知義務）之行為，亦尚難
      認即足生上訴人堆高機被竊之損害，兩者間並無相當因果關係存在。
（四）綜上所述，被上訴人所裝設之器材並未失靈，且其違反通知義務部分，亦與上
      訴人損害之發生無相當因果關係，上訴人以前述理由指摘原判決不當，求予廢
      棄原判決，為無理由，應予駁回。
四、另兩造雖均陳明願供擔保，以代釋明，聲請宣告假執行或免為假執行，惟假執行
    係法院於財產權訴訟，為保護債權人之利益，於給付判決確定前，付與可實現該
    判決內容執行力之制度，而本件係屬簡易訴訟事件，上訴人依民事訴訟法第四百
    三十六條之二第一項規定，就本院所為之第二審裁判，已不得提起上訴，兩造自
    無再聲請宣告假執行或免為假執行之必要，併此敘明。
五、本件判決之基礎已臻明確，兩造其餘之攻擊防禦方法及舉證，核與判決結果無影
    響，爰不一一予以論列。
六、據上論結，本件上訴為無理由，依民事訴訟法第四百三十六條之一第三項、第四
    百四十九條第一項、第七十八條，判決如主文。
中      華      民      國    九十      年      七      月    十一      日
                            臺灣雲林地方法院民事庭
~B審判長法官  陳宏卿
~B法      官  鍾貴堯
~B法      官  蘇錦秀
右為正本係照原本作成。
本件不得上訴。
中      華      民      國    九十      年      七      月      十一    日
~B法院書記官  賴成育


司法院資訊處製作；財團法人民間司法改革基金會備份。
